臺灣臺中地方法院刑事判決　　　　　　　　　　　九十三年度沙簡上字第四九一號
　　上　訴　人　臺灣臺中地方法院檢察署檢察官
　　被　　　告　戊○○
右上訴人因被告詐欺案件，不服本院沙鹿簡易庭中華民國九十三年七月二十七日九十
三年度沙簡字第四九二號第一審刑事簡易判決（聲請簡易判決處刑案號：臺灣臺中地
方法院檢察署九十三年度偵字第九五五二號）提起上訴，及移
度偵字第一三○○二、一三○四八、一四三○三號），本院管轄第二審之合議庭判決
如左：
    主  文
原判決撤銷。
戊○○連續幫助共同連續意圖為自己不法之所有，以詐術使人將本人之物交付，處有
期徒刑肆月，如易科罰金，以佰元折算壹日。
    事  實
一、戊○○於民國九十三年三月間因缺錢花用，適見報紙刊登有收購存摺之廣告，遂
    撥打廣告上所載電話號碼與不詳姓名、年籍綽號「小董」之成年男子聯絡，而戊○○明知其與綽號「小董」之成年男子並非熟識，且金融機構帳戶係個人理財之
    重要工具，攸關個人財產、信用之表徵，並可預見一旦交予他人使用，即有供作
    財產犯罪用途之可能，而其對於提供帳戶必然供作綽號「小董」之成年男子從事
    不法犯罪使用之情節雖無確信，但縱若綽號「小董」之成年男子利用其帳戶供作
    向他人詐欺取財之帳戶使用亦不違背其本意，戊○○遂基於幫助該綽號「小董」
    之成年男子犯詐欺取財罪之不確定之概括犯意：(一)先於九十三年三月二日，至合
    作金庫銀行中清分行開立帳號為0000000000000號帳戶，再於同年
    月中旬某日在臺中市○○路與文心路口，將前開帳戶存摺、印章、身分證影本、
    提款卡及密碼以新臺幣（下同）一千五百元之代價，出賣與綽號「小董」之成年
    男子使用。(二)又於九十三年三月十七日，至國泰世華銀行篤行分行開立帳號為0
    00000000000號帳戶，並於同日在臺中市○○路與文心路口，將上開
    帳戶存摺、印章、身分證影本、提款卡及密碼以一千五百元之代價，出賣與綽號
    「小董」之成年男子使用。(三)復於九十三年三月二十四日，至華南商業銀行水湳
    分行開立帳號為000000000000號帳戶，並於同日下午三時許在臺中
    市○○路與文心路口，將前開帳戶存摺、印章、身分證影本、提款卡及密碼以一
    千五百元之代價，出賣與綽號「小董」之成年男子使用，以此方法幫助其使用前
    開帳戶供詐騙他人匯款之用。上開三帳戶嗣由不詳姓名、年籍綽號「小董」、自
    稱「張小姐」、「林家華主任」及「林先生」等成年人共同基於意圖為自己不法
    所有之概括犯意聯絡，由該綽號「小董」之成年男子即與不詳姓名、年籍而自稱
    「張小姐」及「林家華主任」等人在報紙上刊登佯稱需先繳納保證金以辦理貸款
    ，致丁○○依照所刊登之電話聯絡該「張小姐」，該「張小姐」要求其找「林家
    華主任」，「林家華主任」遂指示其分別將貸款之保證金六萬八千元及八萬六千
    五百元分別於九十三年五月五日及同年月十日匯至戊○○之前開合作金庫銀行中
    清分行開立帳號為0000000000000號帳戶，丁○○因而陷於錯誤並
    依其指示匯款。嗣該綽號「小董」之成年男子於九十三年三月三十一日下午一時
    許撥打乙○○住處之電話，佯稱女兒在其手上，要求乙○○立即匯款使得帶其女
    就醫，乙○○因而陷於錯誤遂於當日將一萬五千元匯至戊○○之前揭國泰世華銀
    行篤行分行開立帳號為000000000000號帳戶。又該綽號「小董」之
    成年男子即與不詳姓名、年籍而自稱「林先生」之成年男子在報紙上刊登佯稱以
    花旗銀行名義辦理貸款之廣告，而甲○○於九十三年三月三十日依廣告上之電話
    聯絡該「林先生」，該「林先生」告知其要先匯入保費始得辦理，甲○○因而陷
    於錯誤遂於九十三年四月六日將二萬七千八百元匯入戊○○之前開華南商業銀行
    水湳分行開立帳號為000000000000號帳戶。嗣丁○○、乙○○、甲○○發現受騙，報警究辦而查知上情。
二、案經臺中市警察局第五分局報告臺灣臺中地方法院檢察署檢察官偵查後聲請簡易
    判決處刑及移送併案審理。
    理  由
一、訊據被告戊○○對於右揭犯罪事實均坦承不諱，核與被害人丁○○、乙○○、甲○○之指訴相符，並有合作金庫銀行戊○○開戶資料及帳戶往來明細表影本各一
    份、合作金庫銀行存款憑條影本二紙、丁○○報案資料影本（受理各類案件紀錄
    簿及苗栗縣警察局竹南分局後龍分駐所受理人頭帳戶匯款詐欺案件管制表）一份
    、國泰世華銀行戊○○開戶資料及存摺存款交易查詢資料影本各一份、國泰世華
    商業銀行代收款項收據影本一紙、乙○○報案資料影本（臺北縣政府警察局板橋
    分局後埔派出所受理詐騙帳戶通報警示、詐騙電話斷話簡便格式表）一紙、華南
    商業銀行戊○○開戶資料影本一份、華南商業銀行全行通收存款憑條副根影本一
    紙在卷可稽。再者，本院既查無被告與綽號「小董」、「張小姐」、「林家華主
    任」及「林先生」等之成年人就前揭詐欺取財之犯行有何犯意聯絡及行為分擔之
    事實，則被告將其所有之銀行存款帳戶之存摺、印章、身分證影本、提款卡及密
    碼等資料交付綽號「小董」之成年男子作為詐欺取財之匯款指定帳戶使用，係基
    於幫助綽號「小董」之成年男子意圖為自己不法之所有，以詐術使人將本人之物
    交付之不確定故意，應堪認定，而被告提供上開銀行存款帳戶之行為，復屬詐欺
    取財罪之構成要件以外之行為，應以幫助犯論。準此，被告自白核與事實相符，
    得為證據，且足堪採信，本件事證明確，被告犯行洵堪認定。
二、按連續幫助與幫助連續為不同之犯罪態樣，如基於概括犯意，多次幫助他人犯罪
    ，為連續幫助，該幫助者有多次犯罪行為；如以一幫助行為，幫助他人連續犯罪
    ，則為幫助連續，就幫助犯而言，僅有一次犯罪行為；如幫助者以多次幫助行為
    幫助他人連續犯罪，則為連續幫助連續，該幫助犯及被幫助之正犯，均有多次之
    犯罪行為。查本案真實姓名、年籍不詳綽號「小董」、「張小姐」、「林家華主
    任」及「林先生」等人，基於意圖為自己不法所有之概括犯意，以上述方式先後
    使被害人丁○○、乙○○、甲○○等人分別陷於錯誤，因而交付本人之財物，不
    詳姓名、年籍綽號「小董」、「張小姐」、「林家華主任」及「林先生」等人所
    為，係連續犯刑法第三百三十九條第一項之詐欺取財罪（其中對被害人丁○○部
    分係分別使其為二次錯誤的轉帳匯款，各係基於同一詐欺取財之犯意，為完成同
    一詐欺取財之目的，而於緊接之數日內利用同一犯罪機會接續為之，為接續犯，
    為實質上之一罪）。被告先後交付其於銀行所開設上開帳戶予「小董」之成年男
    子，以為詐欺取財所用，係基於幫助他人詐欺取財之不確定故意，且所為屬詐欺
    取財罪構成要件以外之行為，核被告所為，則係犯刑法第三十條第一項、第三百
    三十九條第一項之幫助連續詐欺取財罪。被告既係幫助他人犯罪，依刑法第三十
    條第二項之規定，予以減輕其刑。被告先後三次幫助詐欺取財犯行，時間緊接，
    犯罪構成要件相同，顯係基於概括之犯意反覆為之，為連續犯，應依刑法第五十
    六條之規定論以一罪，並加重其刑。被告上開刑罰加重、減輕事由，先加後減之
    。被告就販賣合作金庫銀行之帳戶與「小董」，並以之幫助其詐騙被害人丁○○
    ，及被告販賣國泰銀行帳戶與「小董」，並以之幫助其詐騙被害人乙○○部分之
    犯行，雖未據檢察官起訴，惟其此部分犯行既與經檢察官聲請簡易判決處刑且經
    判決有罪部分具有連續犯之裁判上一罪關係，復經檢察官上訴後移送併案審理，
    依審判不可分原則，本院自應併予審理。原審以被告罪證明確，予以論罪科刑，
    固非無見，惟原審未及審酌被告右開經移送併辦部分之犯行，容有未洽，檢察官
    就此部分提起上訴為有理由，應由本院將原判決撤銷改判。爰審酌被告恣意提供
    其所有之上開帳戶供他人非法使用，非但助長社會犯罪風氣，更導致犯罪偵查困
    難，其行為殊屬不該，應予非難，然衡諸被告並無前科，其本身亦未實際參與本
    件詐欺取財犯行之實施，對於破壞金融交易秩序及社會治安之責難性遠較不法詐
    取他人財物之人為低，暨其犯後坦承全部犯行之態度等一切情狀，量處如主文所
    示之刑，並諭知易科罰金之折算標準，以示懲儆。
據上論斷，應依刑事訴訟法第四百五十五條之一第一項、第三項、第三百六十九條第
一項前段、第三百六十四條、第二百九十九條第一項前段，刑法第五十六條、第三百
三十九條第一項、第三十條第一項、第二項、第四十一條第一項前段，罰金罰鍰提高
標準條例第一條前段、第二條，判決如主文。
本案經檢察官丙○○到庭執行職務。
中      華      民      國      九十三    年      十一    月    十八    日
                                臺灣臺中地方法院刑事第十四庭
                                    審判長法  官  陳  葳
                                          法  官  黃渙文
                                          法  官  劉逸成
右正本證明與原本無異。
不得上訴。
                                          書記官
中    華    民    國      九十三      年       十一      月     十八    日
附錄法條：
刑法第三百三十九條
意圖為自己或第三人不法之所有，以詐術使人將本人或第三人之物交付者，處五年以
下有期徒刑、拘役或科或併科一千元以下罰金。
以前項方法得財產上不法之利益或使第三人得之者，亦同。
前二項之未遂犯罰之。
刑法第三十條
幫助他人犯罪者，為從犯。雖他人不知幫助之情者，亦同。
從犯之處罰，得按正犯之刑減輕之。
